【裁判字號】    89,交上訴,2100
【裁判日期】    890809
【裁判案由】    業務過失致死
【裁判全文】
臺灣高等法院臺中分院刑事判決                八十九年度交上訴字第二一○○號
    上  訴  人
    即  被  告  甲○○
    選任辯護人  姜端林
右上訴人因業務過失致死案件，不服臺灣苗栗地方法院八十八年度交訴字第七十九號
中華民國八十九年八月九日第一審判決（起訴案號：臺灣苗栗地方法院檢察署八十八
年度偵字第四八六六號），提起上訴，本院判決如左：
      主  文
原判決撤銷。
甲○○從事業務之人，因業務上之過失致人於死，處有期徒刑陸月。
    事  實
一、甲○○平日以作鐵工為業，並以駕駛小貨車載運鐵材為其附隨業務，係從事業務
    之人，於民國（下同）八十八年九月九日上午十時十分許，駕駛其所有之車牌號
    碼Ｈ二－五三六二號自用小貨車，沿苗栗縣西湖鄉苗三三線由下埔往四湖方向行
    駛，行經西湖鄉四湖村四鄰三號房屋前之無號誌、無標線狹路之丁型交岔路口時
    ，本應注意汽車行經狹路、無號誌之交岔路口時，應減速慢行，作隨時停車之準
    備，而依當時之情形，並無不能注意之情事，竟疏於注意車前狀況，且未注意減
    速慢行，致其自用小客車左側車門擦撞由未戴安全帽由劉家賜所騎乘自交岔路口
    左轉彎駛出未暫停讓直行車先行之車牌號碼ＲＩＹ－九八九號輕機車之機車右把
    手，使劉家賜因而人車倒地，經送醫急救後仍因頭部外傷併發腦挫傷、顱內出血
    而於八十八年九月九日下午八時許不治死亡。甲○○於肇事後偵查機關尚未發覺
    前，即向前往現場處理之警員羅錫欽表明其為肇事者及陳述肇事經過，並接受裁
    判。
二、案經臺灣苗栗地方法院檢察署檢察官自動檢舉偵查起訴。
    理  由
一、訊據被告甲○○固坦承平日以作鐵工為業，並有駕駛小貨車載運鐵材，且於右揭
    時、地駕駛自用小貨車與被害人劉家賜所騎之機車發生碰撞之事實，惟矢口否認
    有何過失，辯稱：是被害人劉家賜之機車從小路衝出來撞到伊車左後輪，伊並不
    知道伊是否有擦撞劉家賜之機車並無何過失可言云云。
二、惟查：被告業於八十八年九月十日偵查中供承：八十八年九月九日上午十時十分
    許，我駕駛Ｈ二－五三六二號自用小貨車，在苗栗縣三三線往四湖方向行駛，剛
    過四湖橋到叉路時，對方就從左邊小路衝出來，撞上我車左後輪等語（（詳見臺
    灣苖栗地方法院檢察署八十八年度相字第四九三號卷第十三頁背面），是被告嗣
    後辯稱不知道伊是否有擦撞劉家賜之機車云云，即非可採。惟被告雖辯稱被害人
    劉家賜之機車係撞上其自用小貨車之左後輪，然經原審於八十九年三月十五日勘
    驗被告之Ｈ二－五三六二號自用小貨車及被害人劉家賜所騎乘之車牌號碼ＲＩＹ
    －九八九號輕機車，發現車牌號碼ＲＩＹ－九八九號輕機車有藍色漆痕，Ｈ二－
    五三六二號自用小貨車左側車門與車牌號碼ＲＩＹ－九八九號輕機車右邊把手高
    度相符有一處痕跡（如卷附相片所示係刮痕），有勘驗筆錄及相片六張在卷可稽
    （詳見原審卷第四十八頁至及第五十八頁至六十頁），是本件車禍顯係Ｈ二－五
    三六二號自用小貨車左側車門擦撞車牌號碼ＲＩＹ－九八九號輕機車之右手把應
    堪認定。雖被告辯稱上開Ｈ二－五三六二號自用小貨車左側車門與機車把手高度
    相符之痕跡係事後停放路邊被撞到，惟證人即警員羅鍚欽於同日勘驗時即證稱勘
    驗當日即有注意到車牌號碼ＲＩＹ－九八九號輕機車之右把手有藍色漆痕，如被
    害人係撞及被告自用小貨車之左後輪，被害人劉家賜之機車應無留下Ｈ二－五三
    六二號自用小貨車烤漆之理。且依卷附之道路交通事故調查報告表及現場照片顯
    示，肇事現場係鄉道、無標線狹路、丁型岔之無號誌路口，被告之小貨車係由下
    埔往四湖方向行駛之直行車，被害人之機車係由交岔路口左轉彎駛出；另依卷附
    之機車照片顯示，被害人之機車右把手、煞車桿及右側腳踏板邊線有刮痕。綜上
    判斷，被告駕駛自用小貨車，行經無號誌、無標線狹路之交岔路口，未注意車前
    狀況，且未減速慢行，而擦撞左側被害人機車，被告之行為自有過失。雖被害人
    騎機車由交岔路口左轉彎駛出未暫停讓直行車先行且未戴安全帽，亦有過失，惟
    不阻卻被告之過失。況臺灣省車輛行車事故覆議鑑定委員會覆議結果，亦認被告
    上開過失行為為肇事次因，有該會八十九年五月二十三日府覆議字第八九○四五
    四號函送之覆議意見書附卷可稽，益見被告之行為有過失。是被告上開辯解，顯
    係卸責之詞，委無可採。另被害人係因本件車禍致其頭部外傷併發腦挫傷、顱內
    出血於八十八年九月九日下午八時許不治死亡之事實，業經檢察官督同法醫師相
    驗屬實，並製有勘驗筆錄、相驗屍體證明書、驗斷書在卷可憑。是被害人之死亡
    係由被告過失之行為所致，且其過失行為與被害人死亡間具有相當因果關係極為
    明確，是被告之犯行洵堪認定。
三、辯護人意旨雖以被告僅有普通小型車駕駛執照並未領有職業駕駛執照，而被告外
    出工作時之交通工具為機車，偶而也使用農耕用小貨車載運鐵材，是被告駕駛上
    開小貨車載運鐵材並非附隨業務至明，且本件車禍鑑定應以臺灣省竹苗區車輛行
    車事故鑑定委員會竹鑑字第八九○七三號之鑑定結果為可採，而臺灣省車輛行車
    事故覆議鑑定委員會府覆議字第八九○四五四號覆議結果應不正確，因被害人係
    撞被告之左後輪，故無所謂未注意車前狀況可言。惟查：、被告業已坦承平日
    以作鐵工為業，並以駕駛小貨車載運鐵材（詳見臺灣苖栗地方法院檢察署八十八
    年度相字第四九三號卷第十三頁背面），且按刑法第二百七十六條第二項所謂之
    業務，係指個人基於社會地位繼續反覆所執行之事務，其主要部分之業務固不待
    論，即為完成主要業務所附隨之準備工作與輔助事務，亦應包括在內（最高法院
    七十一年度台上字第一五五○號判例參照）。又所謂從事駕駛業務之人，包括以
    駕駛為主業務或附隨業務之人而言。（最高法院七十四年度台上字第三○六九號
    判決參照），再按刑法上所謂業務上之行為，指其事實上執行業務之行為而言，
    且不以專業為限，此為本院一向所持之審判上見解。上訴人雖以務農為業，但其
    既駕駛拼裝車載運所種植之農作物及肥料，則其駕駛行為，自係其務農之附隨業
    務，雖不以駕車為其專業，仍無礙於業務之性質。最高法院七十三年度年度台上
    字第六八○四號判決參照），則雖被告僅擁有普通小客車駕駛執照，因刑法上所
    謂業務上之行為，指其事實上執行業務之行為而言，且不以專業為限，故僅擁有
    普通小客車駕駛執照，雖不以駕車為其專業，仍無礙於業務之性質，又被告駕駛
    小貨車載運鐵材，為其作鐵工輔助事務，故亦應包括附隨業務之內，辯護意旨認
    被告僅有普通小型車駕駛執照並未領有職業駕駛執照交通工具為機車，僅偶而使
    用農耕用小貨車載運鐵材，應非屬被告之附隨業務，即有誤會，併予敘明。、
    如前所述本件係被告所駕駛之Ｈ二－五三六二號自用小貨車左側車門擦撞車牌號
    碼ＲＩＹ－九八九號輕機車右邊把手，而非左後輪，是臺灣省竹苗區車輛行車事
    故鑑定委員會竹鑑字第八九○七三號之鑑定結果認被害人所騎乘之車牌號碼ＲＩ
    Ｙ－九八九號輕機車擦撞被告所駕駛之Ｈ二－五三六二號自用小貨車左後輪，即
    有誤會，是本件應以臺灣省車輛行車事故覆議鑑定委員會府覆議字第八九○四五
    四號覆議結果為正確，辯護意旨以被害人之機車係擦撞被告自用小貨車之左後輪
    ，故無所謂未注意車前狀況可言，亦有誤會附予敘明。
四、核被告所為係犯刑法第二百七十六條第二項之業務過失致人於死罪。被告於肇事
    後偵查機關尚未發覺前，即向前往現場處理之警員羅錫欽表明其為肇事者及陳述
    肇事經過，並接受裁判一情，業經證人羅錫欽於偵查中證述明確，自應依刑法第
    六十二條前段之規定減輕其刑。原審認被告罪證明確，予以論罪科刑，固非無見
    ，惟原審判決對於被告所駕駛之自用小貨車與被告之機車撞擊點未詳予認定，且
    就被害人因頭部外傷併發腦挫傷、顱內出血於八十八年九月九日下午八時許發生
    死亡結果之時間未予記載，事實均顯有不備，尚有未洽。被告上訴意旨以原審判
    決量刑過重、且其所為並非業務過失致死，指摘原審判決不當，雖無理由，惟原
    審判決既有上開可議之處，自應由本院予以銷改判，爰審酌被告之素行良好、被
    告與被害人之過失情節、被告迄今未與被害人家屬達成和解、及犯後態度等一切
    情狀，仍量處有期徒刑陸月。
據上論斷，應依刑事訴訟法第三百六十九條第一項前段、第三百六十四條、第二百九
十九條第一項前段，刑法第二百七十六條第二項、第六十二條前段，罰金罰鍰提高標
準條例第一條前段，判決如主文。
本案經檢察官乙○○到庭執行職務。
中      華      民      國      九十      年    一     月     四        日
                                臺灣高等法院臺中分院刑事第三庭
                                      審判長法  官  方  艤  駐
                                            法  官  劉  連  星
                                            法  官  胡  忠  文
右正本證明與原本無異。
如不服本判決應於收受送達後十日內向本院提出上訴書狀，其未述上訴之理由者並
得於提起上訴後十日內向本院補提理由書（均須按他造當事人之人數附繕本）。
                                            書記官  粘  銘  環
中      華      民      國      九十      年    一     月     五        日
附錄論罪科刑法條：
第二百七十六條第二項：從事業務之人，因業務上之過失犯前項之罪者，處五年以下
有期徒刑或拘役，得併科三千元以下罰金。
                                                                        Ｃ


司法院資訊處製作；財團法人民間司法改革基金會備份。
